臺灣高等法院臺中分院刑事判決　　　　　　　　　　九十一年度上訴字第七一三號
　　上　訴　人
　　即　被　告　丙○○
　　選任辯護人　蕭敦仁
右上訴人因偽造文書等案件，不服臺灣臺中地方法院八十九年度訴字第三○四七號中
華民國九十一年四月四日第一審判決（起訴案號：臺灣臺中地方法院檢察署八十九年
度偵字第一七○一五號），提起上訴，本院判決如左：
    主      文
原判決關於被告對被害人丁○○部分及定執行刑部分，均撤銷。
丙○○連續行使偽造私文書，足以生損害於他人，處有期徒刑肆年拾月。
其他上訴駁回。
本判決第二項所處之刑及上訴駁回部分所處之有期徒刑肆年陸月，如附表一所示之物
均沒收，應執行有期徒刑捌年陸月，如附表一所示之物均沒收。
    事      實
一、丙○○自民國（下同）八十三年十月間起，任職元大證券股份有限公司中港分公
    司（下稱元大中港分公司）之營業員；後自八十六年十二月一日起，轉任太平洋
    證券股份有限公司五權分公司（下稱太平洋五權分公司）之業務經理，平日負責
    受理客戶委託下單買賣股票。其於八十六年初在元大中港分公司任職時經人介紹
    認識前立法委員丁○○（當時任臺灣省省議員），其二人並結拜為兄弟，丁○○
    因知丙○○熟悉股票投資理財之道，乃在元大中港分公司開設證券存摺帳戶進行
    股票買賣業務，並於八十六年三月十一日在上海商業儲蓄銀行中港分行（下稱上
    海銀行中港分行）以其名義開立00000000000000號活期儲蓄存款
    帳戶，以便於股票買賣交易後其相關股款收付劃撥交割轉帳事宜。丁○○為方便
    及時進行股票買賣交易時，乃將上開上海銀行中港分行前開帳戶之存摺、印鑑章
    等均交予丙○○保管，由丙○○處理填單買進或賣出股票等事宜。後丁○○自八
    十六年八月六日起至八十七年一月二十三日止，因案羈押在台灣臺北看守所，詎
    丙○○僅因其友人急需金錢周轉，竟萌歹念，利用保管丁○○印鑑章、存摺之便
    ，意圖為自己不法所有及行使偽造私文書之概括犯意，於八十六年十二月間，在
    未經丁○○同意下，將上開丁○○印鑑章，先後二次盜蓋於上海銀行中港分行前
    開帳戶之取款憑條二張上，並偽造領款日期均為八十六年十二月十五日、領款金
    額分別為新臺幣（下同）七十萬元及一百零八萬元之取款憑條二張，再先後持該
    二張取款憑條向上海銀行中港分行不知情之承辦行員行使，主張係丁○○所欲提
    款，使該銀行之承辦行員陷於錯誤後，如數交付上開現金款項（即以ＣＳ現金提
    領之方式），計丙○○共詐領現金一百七十八萬元，足以生損害於上海銀行中港
    分行對客戶金融管理之正確性及丁○○。另戊○○於八十四年間在元大中港分公
    司開設證券存摺帳戶進行股票買賣業務，並在上海銀行中港分行以其名義開設0
    0000000000000號活期存款帳戶，以便於股票買賣交易後其相關股
    款收付劃撥交割轉帳事宜。戊○○進行股票買賣交易時，均由丙○○處理填單買
    進或賣出。嗣戊○○於八十五年初移民加拿大，遂以電話委託丙○○辦理股票移
    轉事宜，並交付已蓋妥印鑑章之上海銀行中港分行前開帳戶之取款條，方便丙○○辦理股票交割。詎丙○○基於意圖為自己不法所有及行使偽造私文書之概括犯
    意，於八十五年四、五月間未經戊○○同意，擅自在前開取款條偽填金額分別為
    三百三十一萬七千零五十三元、三百二十六萬一千六百四十元、二百八十七萬九
    千七百十五元、七十萬元、一千七百二十七萬二千二百八十二元、六百三十六萬
    一千五百五十二元、六十萬九千八百六十七元、四萬元，日期分別為八十五年四
    月三十日、八十五年五月二日、八十五年五月三日、八十五年五月十七日、八十
    五年五月十八日、八十五年五月二十一日、八十五年五月二十二日、八十五年五
    月二十三日（以上日期公訴人均誤為八十九年），然後持至上海銀行中港分行向
    不知情之承辦行員行使，主張係戊○○所欲提款，使該銀行之承辦行員陷於錯誤
    後，如數交付上開現金款項，計此部分丙○○共詐領現金三千四百四十四萬二千
    一百零九元（公訴人誤為三千九百四十四萬二千一百零九元），足以生損害於上
    海銀行中港分行對客戶金融管理之正確性及戊○○。
二、立法委員辛○○（公訴人誤繕為蔡玲蘭）於八十六年底，在太平洋五權分公司開
    設00000000000號證券存摺帳戶進行股票買賣業務，並於八十六年十
    二月八日在世華聯合商業銀行五權分行（以下稱世華五權分行）以其名義開設0
    0000000000號活期儲蓄存款帳戶。辛○○復委託太平洋五權分公司進
    行股票買賣交易時，均委由丙○○處理填單買進或賣出。丙○○因先前從事股票
    交易業務受有虧損而負債，為方便其周轉，竟另行起意，基於為自己不法所有及
    行使偽造私文書之概括犯意，先利用辛○○前於八十九年四月間之交易額超過五
    千萬元，須補填徵信表格之機會，擅自將世華聯合商業銀行之「開戶、聯行代收
    付、金融卡、代繳款項、語音查詢、電話轉帳、網路銀行申請綜合約定書」夾雜
    在補填資料中，使辛○○不察而誤在該「開戶、聯行代收付、金融卡、代繳款項
    、語音查詢、電話轉帳、網路銀行申請綜合約定書」之立約定書人欄內簽名蓋章
    ，丙○○明知其並未受辛○○之授權及同意，竟於八十九年四月十四日在上開約
    定書第五項（即申請語音查詢）之「語音查詢約定」及第六項（即申請電話轉帳
    ）之「電話轉帳約定」欄內分別偽填語音查詢密碼為一、二、三、四及轉帳至其
    不知情之父親陳種源所開立之世華五權分行00000000000000號人
    頭帳戶，並向世華聯合商業銀行提出行使主張：「存戶（指辛○○）茲指定在貴
    行及（或）他行帳戶共壹個作為電話轉帳存入帳戶；並請不必寄發對帳單，由存
    戶自行查詢有關交易或餘額」，係辛○○所欲辦理電話轉帳，足以生損害於世華
    聯合商業銀行對客戶金融管理之正確性及辛○○，嗣自八十九年四月十四日起至
    八十九年五月二十日止（公訴人誤為五月八日），先後多次在未經蔡玲蘭之同意
    或授權下，擅自將蔡玲蘭原先存在該世華五權分行帳戶內之三十八萬元（語音轉
    出日期為八十九年四月十四日）及由辛○○買進而存於集保公司之台積電股票一
    百張（仟股）、云辰股票十張、宏電股票二十張、聯強國際電子股票五張賣出（
    語音轉出日期及金額分別為八十九年四月十五日九百十六萬元、八十九年四月十
    七日三十八萬元、八十九年四月十九日六萬元、八十九年四月二十日一百六十一
    萬元、一百七十萬元、八十九年四月二十四日九十二萬五千元、八十九年四月二
    十八日一百八十四萬元、一千八百十四元、八十九年四月二十九日一百八十八萬
    一千六百三十八元、八十九年五月八日九十六萬元、七十八萬元、八十九年五月
    十五日一百五十七萬七千元、八十九年五月十八日一百二十五萬九千元、八十九
    年五月二十日九十六萬元），上開賣出股票所得金額合計為二千三百零九萬四千
    四百五十二元（與辛○○原存在上開世華五權分行活期儲蓄存款帳戶內之存款三
十八萬元，二者合計始為二千三百四十七萬四千四百五十二元），丙○○則以轉
    帳方式使世華聯合商業銀行之承辦轉帳之人員陷於錯誤，而如數將錢轉入其父陳
    種源之帳戶內並供提領挪用。另己○○亦於八十九年二月二十一日，在太平洋五
    權分公司開設00000000000號證券存摺帳戶進行股票買賣業務，並在
    世華五權分行以其名義開設00000000000號活期儲蓄存款帳戶，以便
    於股票買賣交易後其相關股款收付劃撥交割轉帳事宜。己○○同亦委託太平洋五
    權分公司進行股票買賣交易時，均由丙○○處理填單買進或賣出。丙○○復因先
    前從事股票交易業務受有虧損而負債，為方便其周轉，竟承同前基於為自己不法
    所有及行使偽造私文書之概括犯意，先於八十九年八月初，在臺中市區內不詳地
    點，委由不知情之某刻印店成年業者，偽刻己○○之印鑑章一顆（未扣案）後，
    隨即於八十九年八月十日，在未經己○○之同意及授權下，擅自在世華聯合商業
    銀行之「開戶、聯行代收付、金融卡、代繳款項、語音查詢、電話轉帳、網路銀
    行申請綜合約定書」之立約定書人欄內偽簽己○○之署名及蓋用偽印文一枚，並
    在上開約定書第五項（即申請語音查詢）之「語音查詢約定」及第六項（即申請
    電話轉帳）之「電話轉帳約定」欄內分別偽填語音查詢密碼為一、二、三、四及
    轉帳至不知情之友人劉光清所開立之上海銀行中港分行00000000000
    000號人頭帳戶，並向世華聯合商業銀行提出行使主張：「存戶（指己○○）
    茲指定在貴行及（或）他行帳戶共個作為電話轉帳存入帳戶；並請不必寄發對帳
    單，由存戶自行查詢有關交易或餘額」，係己○○所欲辦理電話轉帳，足以生損
    害於世華聯合商業銀行對客戶金融管理之正確性及己○○，嗣於八十九年八月十
    日、同年月十一日、同年月十四日及同年月十七日，先後多次在未經己○○之同
    意或授權下，連續擅自將己○○買進而存於集保公司之天仁股票賣出一百九十張
    、八十九張、四百七十張及二十五張賣出（語音轉帳日期及金額分別為八十九年
    八月十一日六十三萬零十八元、八十九年八月十四日一百六十萬七千三百七十九
    元、六十三萬零十八元、八十九年八月十五日四十一萬六千六百七十三元、八十
    九年八月十六日二百萬零十八元、一百萬零十八元、八十九年八月十七日二百萬
    零十八元、四十萬七千三百四十二元，以上語音轉帳部分並不包括八十九年八月
    十七日所賣出轉帳之二十五張），上開賣出股票所得金額合計為八百六十九萬一
    千四百八十四元（公訴人誤認為八百六十九萬一千三百四十元），丙○○復以轉
    帳方式使世華聯合商業銀行之承辦轉帳之人員陷於錯誤，而如數將錢轉入其友人
    劉光清之上海銀行中港分行帳戶內並供提領挪用。嗣經己○○八十九年八月十七
    日前往世華五權分行提款並補登證券存摺始發現其名下之天仁股票已被賣出轉帳
    ，己○○隨即於翌日即十八日前往世華五權分行辦理電話轉申請書之刪除手續。
    丙○○則於八十九年八月十八日上午十一時許，在有偵查犯罪職權之機關或個人
    未發覺其犯罪之前，主動前往法務部調查局臺中市調查站自首其犯行，嗣並接受
    法院裁判。
三、案經丙○○向法務部調查局臺中市調查站自首後，由法務部調查局臺中市調查站
    移送臺灣臺中地方法院檢察署檢察官偵查起訴。
    理      由
一、按證人丁○○、戊○○、辛○○及己○○等人於法務部調查局臺中市調查站（下
    稱調查站）之陳述，為審判外之陳述，雖不符刑事訴訟法第一百五十九條之一至
    第一百五十九條之四之規定，但經被告丙○○及其選任辯護人於本院審判程序同
    意作為證據（見本院卷一第二三一頁、本院卷二第二九頁至第三○頁），且本院
    審酌該言詞陳述之情況，認為適當，依刑事訴訟法第一百五十九條之五第一項之
    規定，自有證據能力，合先說明。
二、右揭犯罪事實，業據上訴人即被告（下稱被告）丙○○於調查站、偵查、原審審
    理及本院審理時分別供認不諱，核與證人即被害人丁○○、辛○○於調查站調查
    時，證人戊○○於調查站調查、檢察官偵查時及證人己○○於調查站調查、檢察
    官偵查及原審審理時證述之情節均相符，復有被告所立之自首狀一紙及上海商業
    儲蓄銀行中港分行八十九年九月十五日八九上中港業字第一○六號函所附之客戶
    丁○○活期儲蓄存款帳號00000000000000之開戶料及自開戶日迄
    今交易明細資料影本一份（內含印鑑卡、國民身分證及交易明細等影本）、上海
    商業儲蓄銀行中港分行八十九年九月二十一日八九上中港業字第一○八號函所附
    之客戶劉光清（活期儲蓄存款帳號00000000000000）及戊○○（
    活期儲蓄存款帳號00000000000000）之開戶料及自開戶日迄今交
    易明細資料影本一份（內含劉光清之印鑑卡、國民身分證及交易明細等影本）、
    世華聯合商業銀行五權分行八十九年九月六日世五發字第六十號函及所附之客戶
    己○○（帳號：00000000000）及辛○○（帳號：00000000
    000）之開戶及帳戶往來資料及「電話轉帳申請綜合約定書」一份（內含辛○○、己○○之委託書、印鑑卡、國民身分證、偽造之「開戶、聯行代收付、金融
    卡、代繳款項、語音查詢、電話轉帳、網路銀行申請綜合約定書」、存款明細分
    戶帳、存摺支票存款對帳單等影本）、世華聯合商業銀行五權分行八十九年九月
    十五日世五發字第六五號函及所附之客戶陳種源（帳號：0000000000
    0）之開戶及帳戶往來資料一份（內含陳種源之委託書、印鑑卡、國民身分證、
    存款明細分戶帳、存摺支票存款對帳單等影本）、己○○與辛○○之太平洋證券
    證券存摺影本二份及世華聯合商業銀行活期儲蓄存款存摺影本二份、己○○之太
    平洋證券股份有限公司開戶卡影本一份、己○○所親自簽名之電話轉帳申請書（
    刪除）影本一份及己○○之太平洋證券股份有限公司五權分公司合併買賣報告書
    暨交割憑單六紙等附卷可稽。足認被告之自白與事實相符，足堪採信。又被告於
    原審亦坦承其係因友人需要用錢，其才會挪用被害人丁○○帳戶內之一百七十八
    萬元及其係因股票業務上的債務才會在未經被害人辛○○、己○○之同意與授權
    下賣出股票以供充為資金挪用等語（詳見原審九十一年三月二十五日審判筆錄）
    ，足見被告確有為自己不法所有之意圖甚明。又被告於八十六年十二月十五日，
    未取得丁○○之授權及同意，即偽造丁○○名義之取款憑條，並盜蓋丁○○之印
    鑑章而持以領得丁○○之存款一百七十八萬元，致使丁○○帳戶內之存款減少，
    自足生損害於上海銀行對客戶金融管理之正確性及丁○○。至被告於被害人戊○○移民加拿大期間，利用被害人戊○○委託其辦理股票移轉事宜，而預先交付已
    蓋妥印鑑章之上海銀行中港分行取款條之機會，擅自填寫該取款條之日期及金額
    ，然後持向上開銀行表示要提領款項，致該銀行承辦行員誤以為係被害人戊○○
    要提款，而如數交付上開款項，自足以生損害於上海銀行中港分行對客戶金融管
    理之正確性及戊○○。另被告先利用辛○○前於八十九年四月間之交易額超過五
    千萬元，須補填徵信表格之機會，擅自將世華聯合商業銀行之「開戶、聯行代收
    付、金融卡、代繳款項、語音查詢、電話轉帳、網路銀行申請綜合約定書」夾雜
    在補填資料中，使辛○○不察而誤在該「開戶、聯行代收付、金融卡、代繳款項
    、語音查詢、電話轉帳、網路銀行申請綜合約定書」之立約定書人欄內簽名蓋章
    ，被告明知並未受辛○○之授權及同意，竟於八十九年四月十四日在上開約定書
    第五項（即申請語音查詢）之「語音查詢約定」及第六項（即申請電話轉帳）之
    「電話轉帳約定」欄內分別偽填語音查詢密碼為一、二、三、四及轉帳至其不知
    情之父親陳種源所開立之世華五權分行00000000000000號人頭帳
    戶，並向世華聯合商業銀行提出行使主張：「存戶（指辛○○）茲指定在貴行及
    （或）他行帳戶共壹個作為電話轉帳存入帳戶；並請不必寄發對帳單，由存戶自
    行查詢有關交易或餘額」，係辛○○所欲辦理電話轉帳，自足以生損害於世華聯
    合商業銀行對客戶金融管理之正確性及辛○○。嗣又於八十九年八月十日在未經
    己○○之同意及授權下，擅自在世華聯合商業銀行之「開戶、聯行代收付、金融
    卡、代繳款項、語音查詢、電話轉帳、網路銀行申請綜合約定書」之立約定書人
    欄內偽簽己○○之署名及蓋用偽印文一枚，並在上開約定書第五項（即申請語音
    查詢）之「語音查詢約定」及第六項（即申請電話轉帳）之「電話轉帳約定」欄
    內分別偽填語音查詢密碼為一、二、三、四及轉帳至不知情之友人劉光清所開立
    之上海銀行中港分行00000000000000號人頭帳戶，並向世華聯合
    商業銀行提出行使主張：「存戶（指己○○）茲指定在貴行及（或）他行帳戶共
    個作為電話轉帳存入帳戶；並請不必寄發對帳單，由存戶自行查詢有關交易或餘
    額」，係己○○所欲辦理電話轉帳，自亦足以生損害於世華聯合商業銀行對客戶
    金融管理之正確性及己○○。至被告於本院辯論時雖翻異部分前供，改稱其提領
    被害人戊○○之存款係借款云云。但查被告於調查站及偵查時已自承該部分係盜
    領，嗣經被害人戊○○發現後，已協議自八十六年起每月分期攤還十餘萬元至二
    十餘萬元，已經還數百萬元等情（見一七○一五號偵查卷第一四頁、第一五頁、
    第一○四頁反面），核與被害人戊○○指訴之情節相符，並有上開自首狀足按，
    足見被告此部分所辯顯係事後圖卸之詞，不足採信。是罪證明確，被告之犯行堪
    以認定。又關於被告盜領被害人戊○○之存款部分，被告及被害人戊○○於調查
    站、檢察官偵查時雖分別供稱係四千二百四十五萬元等語，惟依被害人戊○○所
    提之前開上海銀行中港分行00000000000000號活期儲蓄存款帳號
    所載，總共係三千四百四十四萬二千一百零九元，有該活期儲蓄存款帳號影本一
    份在卷足稽（見上開偵查卷第六二頁），該活期儲蓄存款帳號所載，較為客觀有
    據，是本院認應以該活期儲蓄存款帳號所載之金額，較為可採，併此敘明。
三、核被告所為，（一）關於被害人丁○○、戊○○部分，係犯刑法第二百十六條、
    第二百十條之行使偽造私文書罪及同法第三百三十九條第一項之詐欺取財罪。其
    利用保管被害人丁○○印鑑章之機會，擅自盜蓋被害人丁○○之印章及填寫日期
    、金額於取款憑條上，完成偽造取款憑條後，持以行使向上海銀行中港分行詐領
    存款，及利用保管被害人戊○○已蓋妥印鑑章取款條之機會，擅自填寫日期、金
    額於取款條上，完成偽造取款條後，持以行使向上海銀行中港分行詐領存款，均
    除成立行使偽造私文書罪外，並另成立詐欺取財罪，公訴人起訴法條雖未論及刑
    法第三百三十九條第一項之詐欺取財罪，但犯罪事實欄敘及，顯在起訴範圍之內
    ，本院自應併予審判。又被告盜蓋被害人丁○○印鑑章之行為，係偽造私文書之
    部分行為，已為偽造私文書所吸收，不另論罪。另偽造私文書（包括被害人丁○○、戊○○二人之取款條）後持以行使，偽造之低度行為，已為行使之高度行為
    所吸收，亦不另論罪。至其先後犯行，犯罪構成要件相同，顯係基於概括犯意反
    覆為之，均為連續犯，應分別依法論以一罪，並加重其刑。又其所犯上開二罪間
    ，具有方法、結果關係，應依牽連犯之規定從一重之行使偽造私文書罪處斷。（
    二）關於被害人辛○○、己○○部分，亦係犯刑法第二百十六條、第二百十條之
    行使偽造私文書罪及同法第三百三十九條第一項之詐欺取財罪。至被告利用不知
    情之成年刻印業者偽造「己○○」之印章，此部分係屬間接正犯。另關於被害人
    辛○○部分，被告偽造私文書後持以行使，偽造之低度行為已為行使之高度行為
    吸收，不另論罪。關於被害人己○○部分，被告偽造印章、印文、署押之行為係
    偽造私文書之部分行為，偽造後持以行使，偽造之低度行為已為行使之高度行為
    所吸收，亦均不另論罪。又被告先後犯行，均係犯罪構成要件相同，顯係基於概
    括犯意反覆為之，均為連續犯，應分別依法論以一罪，並加重其刑。至其所犯上
    開二罪間，具有方法、結果關係，應依牽連關之規定從一重之行使偽造私文書罪
    處斷。（三）按刑法第五十六條連續犯之所謂出於概括犯意，必須其多次犯罪行
    為自始均在一個預定犯罪計劃以內，出於主觀上始終同一犯意之進行，若中途另
    有新犯意發生，縱所犯為同一罪名，究非連續其初發的意思，即不能成立連續犯
    （最高法院七十年臺上字第六二九六號判例參照）。查本件關於被害人丁○○、
    戊○○部分之犯罪時間為八十五年四、五月間至八十六年十二月間，關於被害人
    辛○○、己○○部分之犯罪時間為八十九年四月間至八十九年八月間，相差有二
    年四月之久，尚難認此二部分之犯罪行為自始均在一個預定犯罪計劃以內，係出
    於主觀上始終同一犯意之進行，換言之，並不能認此二部分犯罪行為係基於概括
    犯意反覆為之，與連續犯之要件不合，是此二部分犯罪行為應係犯意各別、行為
    互異，應分論併罰。又被告為上開犯罪行為後，在有偵查犯罪職權之機關或個人
    發覺其犯罪前，主動到調查站自首其犯行，有八十九年八月十八日調查筆錄一份
    及自首狀一份等附卷可按（見上開一七○一五號偵查卷第一三頁、第一八頁至第
    一九頁，原審卷第一四一頁至第一四五頁），且事後並接受法院裁判，應依自首
    之規定減輕其刑。又上開刑有加重及減輕之原因，並依法先加後減之。（四）原
    審對於被害人辛○○、己○○部分，適用刑法第五十六條、第二百十條、第二百
    十六條、第三百三十九條第一項、第五十五條、第六十二條前段、第二百十九條
    ，罰金罰鍰提高標準條例第一條前段，並審酌被告平日之素行尚佳（並無犯罪前
    科，有台灣高等法院被告全國前案紀錄表足按）、犯罪之動機、目的均僅為圖得
    一時之私利、以欺騙之手段謀取被害人之財物、危害社會金融秩序甚鉅、其犯罪
    所得財物不貲及其犯罪後坦承犯行、態度尚佳、但尚未與被害人辛○○及己○○
    等二人達成和解賠償損害等一切情狀，量處被告有期徒刑四年六月（主文欄關於
    「足以生損害於他人」部分，贅引「公眾及」三字），以示懲儆。又以如附表一
    編號一所示偽造之「己○○」印章一顆，雖未扣案，但並不能證明已滅失，與在
    世華聯合商業銀行之「開戶、聯行代收付、金融卡、代繳款項、語音查詢、電話
    轉帳、網路銀行申請綜合約定書」之立約定書人欄內偽簽「己○○」之署押一枚
    及蓋用偽造之「己○○」印文一枚，均應依刑法第二百十九條之規定宣告沒收。
    並說明偽造「辛○○」名義之世華聯合商業銀行「開戶、聯行代收付、金融卡、
    代繳款項、語音查詢、電話轉帳、網路銀行申請綜合約定書」一份，其上之「辛○○」署押一枚及印文一枚，因均非屬偽造之印文及署押，故不予宣告收。另偽
    造辛○○、己○○名義之世華聯合商業銀行「開戶、聯行代收付、金融卡、代繳
    款項、語音查詢、電話轉帳、網路銀行申請綜合約定書各一份，因已分別交付給
    世華銀行五權分行收受，已非屬被告所有，是亦均不予宣告沒收（最高法院四十
    三年臺上字第七四七號判例參照），認事用法核無違誤，量刑亦妥適。被告上訴
    意旨以此部分原判決量刑過重及上開（一）（二）部分應成立連續犯為由，執以
    指摘原判決不當，並無理由，應予駁回。（五）至其餘部分，原判決就關於被害
    人丁○○部分予以論罪科刑，固非無見，惟關於被害人戊○○部分，被告之犯罪
    已臻明確，已如前述，原判決認此部分犯罪不能證明，而於理由內說明不另為無
    罪之諭知，自屬可議。被告上訴意旨以此部分原判決量刑過重及認上開（一）（
    二）部分應成立連續犯為由，執以指摘原判決不當，雖無理由，但原判決既有上
    述可議之處，應由本院將原判決關於此部分及定執行刑部分，予以撤銷改判（撤
    銷之效力並及於具有連續關係之被害人丁○○部分）。爰審酌被告平日之素行尚
    佳（已如前述）、犯罪之動機、目的均僅為圖得一時之私利、以欺騙之手段謀取
    被害人之財物、危害社會金融秩序甚鉅、其犯罪所得財物不貲及其犯罪後坦承犯
    行、態度尚佳、雖已與被害人丁○○部分達成和解（有和解書一紙在卷足按），
    但尚未與被害人戊○○達成和解賠償損害等一切情狀，量處被告如主文第二項所
    示之刑，以示懲儆。又被告雖坦承連續二次在上海銀行中港分行之二張取款憑條
    戶名欄內簽寫丁○○之姓名（詳見原審九十一年三月二十五日審判筆錄），惟查
    在該二張取款憑條儲戶姓名欄內填寫儲戶姓名，與填寫帳號之用意相同，僅在識
    別帳戶為何人，以便利上海銀行中港分行人員查出存戶卡片，既非表示儲戶本人
    （指丁○○）簽名之意思，則被告在未經丁○○授權而在取款憑條儲戶姓名欄內
    填寫丁○○之姓名，尚不生偽造署押問題，故該二枚丁○○之姓名因非屬偽造之
    署押，故均不為沒收之諭知（最高法院七十年度台上字第二四八○號判例參照）
    。另盜蓋在上開取款憑條之被害人丁○○印文，因非偽造之印文，及偽造上開被
    害人丁○○、戊○○名義之取款憑條，因已分別交付給上海銀行中港分行收受，
    已非屬被告所有，亦均不予宣告沒收，附此說明。（六）至上訴駁回部分與撤銷
    改判部分，應合併定其應執行刑。
四、公訴意旨另以：被告利用丁○○自八十六年八月六日起至八十七年一月二十三日
    止，因案羈押在台灣臺北看守所之機會，持其所保管丁○○印章、存摺，意圖為
    自己不法所有之概括犯意，將上開丁○○印章，盜蓋於上海銀行中港分行帳戶之
    取款憑條，並偽造領款日期均為八十六年十二月十五日、領款金額分別為七十、
    一百零八萬元之取款憑條二張，再持該取款憑條向該銀行承辦行員提領現金一百
    七十八萬元。及於八十五年四、五月間，利用被害人戊○○移民加拿大期間而受
    託保管被害人戊○○已蓋妥印鑑章之上海銀行中港分行前開帳戶之取款條機會，
    擅自在前開取款條偽填金額及日期後，持以向上海銀行中港分行詐領現金三千四
    百四十四萬二千一百零九元。因認被告此部分另涉有刑法第三百三十五條第一項
    普通侵占之罪嫌云云。按刑法上之侵占罪之成立，以擅自處分自己持有之他人所
    有物，或變易持有之意為所有之意，而逕為所有人之行為，為其構成要件。查本
    件被告係利用被害人丁○○因案羈押在台灣臺北看守所而受託保管上開上海銀行
    中港分行00000000000000號活期存款帳戶印鑑章之機會，盜蓋印
    鑑章偽造取款憑條而持以向上海銀行中港分行詐領前開款項，並非受託保管前開
    銀行存款，是其對前開銀行存款事前並無持有關係，故其詐領前開銀行存款並不
    成立侵占罪。另對於被害人戊○○部分，被告係利用被害人戊○○移民加拿大期
    間而受託保管被害人戊○○已蓋妥印鑑章之上海銀行中港分行前開帳戶之取款條
    機會，擅自在前開取款條偽填金額及日期後，持以向上海銀行中港分行詐領現金
    ，已如前述，縱被告事前係受託保管已蓋妥印鑑章之取款條，但該取款條之日期
    及金額係空白，每次何時要提款及提款多少錢，均要經被害人戊○○以電話指示
    ，始得為之，是其持有該取款條亦與持有前開銀行之存款有別，被告對於被害人
    戊○○之前開銀行存款亦無持有關係，是其詐領前開銀行存款，亦不成立侵占罪
    。惟因公訴人認此侵占罪部分與前開已科刑之行使偽造私文書罪部分，係屬具有
    方法、結果牽連犯之裁判上一罪關係，故不另為無罪之諭知，併予敘明。
五、移送併辦（九十一年度偵字第七七二○號）意旨略以：被告另於八十八年十二月
    間起至八十九年六月間，多次向被害人甲○○佯稱其客戶廖天佑、庚○○、元晶
    公司急需現金周轉，而提出偽以廖天佑、庚○○名義簽發之本票及元晶公司簽發
    之支票及其胞姊陳枚簽發之支票（詳如附表二所示），向甲○○詐借新台幣一千
    二百零二萬一千元，甲○○允借後發現前開本票係偽造、支票屆期經提示而不獲
    兌現，認被告涉有詐欺取財及偽造有價證券之罪嫌而移送併辦云云。訊據被告坦
    承有持被害人廖天佑、庚○○之本票向被害人甲○○調借現金之事實不諱，惟矢
    口否認有詐欺取財及偽造有價證券之犯行，辯稱：伊與被害人廖天佑、庚○○、
    甲○○係朋友關係，上開持本票調借現金行為係私人借貸關係，該本票並非伊所
    偽造。另伊並無持元晶公司之支票向被害人甲○○調借現金。又陳枚之支票係伊
    向胞姊陳枚借用的，伊不知有退票云云。經查被害人廖天佑雖已死亡，本院無從
    傳喚到庭作證，惟被害人甲○○於原審證稱：「之前我與被告之間有幾百萬元之
    往來，金額總計上千萬元，有償還的部分也有上千萬元，我是純粹借貸給他，並
    不是股票的原因，被告有拿十一信之股票給我作擔保，他有拿十一信主席廖天佑
    的本票二張給我，面額是一百七十五萬元及一百三十五萬元，我們當時約定的債
    務利息是三分，短期票貼用喊價的，一百萬元借款利息大約三萬元」等語，被害
    人庚○○於原審亦證稱：「被告跟我說他要投資天仁股票，我跟他是多年的朋友
    ，我們之間有一年多的金額來來往往金額總計大約二千多萬元，有償還的部份大
    約有七、八百萬元左右。他目前欠我一千四百五十萬元左右，我當時很相信他，
    資金的來源都是由我出面的，我自己再另外向我的小姑或其他人調款，被告給我
    的票很多退票，我的部份並沒有偽造，支票我都有照會過，但是還是有很多退票
    。本票都是被告開的自己及他姐姐的名義。被告向我借錢說是因為要配合他的客
    戶要用」等語，證人陳枚亦證稱：「被告對我說要拿支票作為生意保證之用，我
    才簽發該張支票借給被告，後來支票到期，被告沒有將支票還我，我才去撤銷付
    款委託」等語。參以被害人庚○○於偵查時亦自承其曾傳真其不動產之權狀予被
    告，請被告幫忙向台中市第十一信用合作社貸款等情，足見被告與被害人甲○○
    、庚○○、廖天佑等人係朋友關係，且互有金錢往來已久，此次被告持票向被害
    人甲○○調現亦約定有利息，準此尚難認被告具有詐欺之犯意。至被告所持以調
    現之上開被害人庚○○本票，並非偽造，已據被害人庚○○於原審陳明在卷，又
    被害人廖天佑之本票部分，因被害人廖天佑已死亡，本院已無從查證，被害人陳
    枚之支票係陳枚簽發後借給被告使用，亦據陳枚證述在卷（已如前述），另被害
    人元晶公司之支票部分，非但被告否認有持用上開支票，且元晶公司已於九十年
    八月十五日歇業，亦有財政部中區國稅局東山稽徵所九十二年八月六日中區國稅
    東山三字第○九二○○一六二一八號函在卷可稽，而經本院依該函所載之負責人
    乙○○及地址，傳訊乙○○，亦無該人，是此偽造有價證券部分，亦不能證明。
    此外復查無證據證明被告確有此部分詐欺取財及偽造有價證券之犯行，是被告此
    部分犯罪要屬不能證明。此部分依卷內資料既無法證明，即與前開起訴部分不生
    連續關係，非起訴效力所及，本院無法併予審判，應退回原移送機關另行適法處
    理，亦附此敘明。
六、據上論結，應依刑事訴訟法第三百六十九條第一項前段、第三百六十四條、第二
    百九十九條第一項前段、第三百六十八條、刑法第五十六條、第二百十條、第二
    百十六條、第三百三十九條第一項、第五十五條、第六十二條前段、第五十一條
    第五款、罰金罰鍰提高標準條例第一條前段，判決如主文。
本案經檢察官壬○○到庭執行職務。
中      華      民      國　    九十三     年     二      月     十 　　日
                                臺灣高等法院臺中分院刑事第八庭
                                      審判長法  官  羅　得　村
                                      　　　法　官  陳  毓  秀
                                      　　　法　官　劉　榮　服
右正本證明與原本無異。
如不服本判決應於收受送達後十日內向本院提出上訴書狀，其未敘述上訴之理由者並
得於提起上訴後十日內向本院補提理由書（均須按他造當事人之人數附繕本）。
　　　　　　　　　　　　　　　　　　　　　　書記官  陳　俞　豪
中      華      民      國　    九十三     年     二      月    十一　　日
附錄本案論罪科刑法條全文：
刑法第二百十條：
偽造、變造私文書，足以生損害於公眾或他人者，處五年以下有期徒刑。
刑法第二百十六條：
行使第二百十條至第二百十五條之文書者，依偽造、變造文書或登載不實事項或使登
載不實事項之規定處斷。
第三百三十九條第一項：
意圖為自己或第三人不法之所有，以詐術使人將本人或第三人之物交付者，處五年以
下有期徒刑、拘役或科或併科一千元以下罰金。
                                                                    　　Ｒ
附表一：
一、偽造未扣案之「己○○」印章一顆。
二、未扣案世華聯合商業銀行之「開戶、聯行代收付、金融卡、代繳款項、語音查詢
    、電話轉帳、網路銀行申請綜合約定書」之立約定書人欄內偽簽己○○之署名一
    枚及蓋用偽印文一枚。
附表二：
 ┌──┬──────┬─────┬────┬───┬──────────┐
 │編號│ 票      號 │ 發 票 日 │ 到期日 │發票人│　　金額（新台幣）  │
 ├──┼──────┼─────┼────┼───┼──────────┤
 │ １ │ＷＧ00000000│89.01.05  │89.01.15│廖天佑│一百三十五萬元、本票│
 │    │            │          │        │      │（見發查第九七五號卷│
 │    │            │          │        │      │第十四頁反面）      │
 ├──┼──────┼─────┼────┼───┼──────────┤
 │ ２ │ＴＨ238029  │89.01.08  │89.01.14│庚○○│三百八十萬元、本票  │
 │    │            │          │        │      │（見發查第九七五號卷│
 │    │            │          │        │      │第十七頁）          │
 ├──┼──────┼─────┼────┼───┼──────────┤
 │ ３ │ＷＧ00000000│89.03.24  │未   載 │廖天佑│一百七十五萬元、本票│
 │    │            │          │        │      │（見發查第九七五號卷│
 │    │            │          │        │      │第二十一頁）        │
 ├──┼──────┼─────┼────┼───┼──────────┤
 │ ４ │ＣＲ0000000 │89.03.21  │        │陳枚  │一百九十萬元、支票  │
 │    │            │          │        │      │（見發查第九七五號卷│
 │    │            │          │        │      │第二十三頁）        │
 ├──┼──────┼─────┼────┼───┼──────────┤
 │ ５ │ＦＡＹ      │89.07.13  │        │元晶企│三百五十萬元、支票  │
 │    │            │          │        │業股份│                    │
 │    │0000000     │          │        │有限公│（見發查第九七五號卷│
 │    │           │          │        │司    │第二十五頁）        │
 └──┴──────┴─────┴────┴───┴──────────┘
                                                                    Ｒ
